---
title: "Projet 2_Data Visualisation"
author: "Hariane_Bintou_Orianne"
date: "2026-04-10"
output: html_document
  
---

```{r setup, include=FALSE}
knitr::opts_chunk$set(
  echo=TRUE,
  message=FALSE, 
  warning=FALSE, # cacher les messages liés au code surtout ceux de l'installation
  fig.align="center",
  fig.width=7,
  fig.height=5
)
```



```{r packages-install, eval=FALSE, include=FALSE}
install.packages(c(
  "tidyverse",
  "lubridate",
  "terra",
  "RColorBrewer",
  "metR",
  "mapdata",
  "ISOweek"
))
install.packages("binsreg")
```


```{r load-packages}
library(tidyverse)
library(lubridate)
library(terra)
library(RColorBrewer)
library(metR)
library(mapdata)
library(ISOweek)
library(binsreg)
```

Task 1.1 : Redéfinissons notre chemin d'accès et chargeons les données
```{r chargement de la base}
getwd()
setwd("C:/Users/thinkpad/OneDrive/Documents/visualisation R")

# Charger le fichier .nc (03/08/2022)
nc <- rast("italy_2022_08_03.nc")
```


Task 1.2 : Aggrégeons à l'heure local pour la semaine et affichons la carte
```{r}
#moyenne sur les 24 heures (comme en Python)
nc_daily <- mean(nc)

# Convertir en data.frame
df_map <- as.data.frame(nc_daily, xy = TRUE)
colnames(df_map) <- c("longitude", "latitude", "t2m")

# Convertir Kelvin en Celsius
df_map$t2m_c <- df_map$t2m - 273.15

# Palette RdBu_r
pal <- rev(brewer.pal(11, "RdBu"))

# vmin / vmax comme Python
vmin <- min(df_map$t2m_c, na.rm = TRUE)
vmax <- max(df_map$t2m_c, na.rm = TRUE)
ggplot(df_map, aes(x = longitude, y = latitude)) +
  geom_raster(aes(fill = t2m_c)) +
  borders("world", colour = "black", size = 0.4) +
  scale_fill_gradientn(
    colours = pal,
    limits = c(vmin, vmax),
    name = "Temperature (°C)"
  ) +
  coord_quickmap(
    xlim = c(9, 18.5),
    ylim = c(37, 46),
    expand = FALSE
  ) +
  scale_x_longitude(ticks = 1) +
  scale_y_latitude(ticks = 1) +
  theme_bw() +
  theme(
    panel.grid.major = element_line(color = "gray70", linetype = "dashed"),
    panel.grid.minor = element_blank(),
    axis.title = element_blank(),
    legend.key.height = unit(1.2, "cm"),
    plot.title = element_text(hjust = 0.5, size = 14)
  ) +
  labs(title = "Mean temperatures on 03.08.2022")
```

TASK 1.3 — Chargeons et visualisons les données de température
```{r}
# Charger le fichier
df <- read_csv("C:/Users/thinkpad/OneDrive/Documents/visualisation R/italy_daily_2015_2024.csv")

df <- df %>%
  mutate(
    date = as.Date(time),
    year = year(date),
    week = isoweek(date)
  )

# Calculer la moyenne hebdomadaire ; la date moyenne de la semaine
weekly_temp <- df %>%
  group_by(year, week) %>%
  summarise(
    t2m = mean(t2m),
    date = mean(date),   
    .groups = "drop"
  )

# Graphique 
ggplot(weekly_temp, aes(x = date, y = t2m)) +
  geom_line(color = "black", linewidth = 1.2) +
  annotate("rect",
           xmin = as.Date("2022-06-01"), xmax = as.Date("2022-08-31"),
           ymin = -Inf, ymax = Inf,
           alpha = 0.25, fill = "grey70") +
  scale_y_continuous(
    limits = c(5, 30),
    breaks = seq(5, 25, 5)
  ) +
  labs(
    title = "Weekly Mean Temperature in Italy (2015–2024)",
    x = "Date",
    y = "t2m"
  ) +
  theme_minimal(base_size = 13) +
  theme(
    panel.grid.major = element_line(linetype = "solid", color = "grey70"),
    panel.grid.minor = element_blank())
    
# Graphique pour l'été 2022 en Italie

df <- read_csv("C:/Users/thinkpad/OneDrive/Documents/visualisation R/italy_daily_2015_2024.csv")

df <- df %>%
  mutate(
    date = as.Date(time),
    t2m_c = t2m
  )

# Filtrer l'été 2022
summer_2022 <- df %>%
  filter(date >= "2022-06-01", date <= "2022-08-31")

# Graphique
ggplot(summer_2022, aes(x = date, y = t2m_c)) +
  geom_line(color = "black", linewidth = 1.2) +
  labs(
    title = "Daily Mean Temperature – Summer 2022 (Italy)",
    x = "Date",
    y = "Temperature (°C)"
  ) +
  theme_minimal(base_size = 13) +
  theme(
    panel.grid.major = element_line(linetype = "solid", color = "grey80"),  # grille normale
    panel.grid.minor = element_blank()
  )
```

2. DONNEES SUR la MORTALITE
TASK 2.1 — Données de mortalité (World Mortality Dataset)
```{r}
# Télécharger le World Mortality Dataset
wmd_url <- "https://raw.githubusercontent.com/akarlinsky/world_mortality/main/world_mortality.csv"
mortality_raw <- read_csv(wmd_url)

# Filtrer l'Italie
mortality_italy <- mortality_raw %>%
  filter(iso3c == "ITA") %>%
  rename(deaths = deaths) %>%
  select(year, time, deaths) %>%
  rename(week = time)

print(mortality_italy)

# Créer une date
mortality_italy <- mortality_italy %>%
  mutate(date = make_date(year, 1, 1) + weeks(week - 1))

# Visualisation mortalité brute
ggplot(mortality_italy, aes(x = date, y = deaths)) +
  geom_line() +
  labs(title = "Italy: All-cause weekly mortality",
       x = "Date", y = "Death count") +
  theme_minimal()
```

3. MODELE SIMPLE DE SERIES CHRONOLOGIQUES DE LA SURMORTALITE
TASK 3 — Modèle de mortalité en excès
```{r}
# Données d'entraînement : avant le 1er mars 2020
train_data <- mortality_italy %>%
  filter(date < as.Date("2020-03-01"))

# Modèle : effet linéaire de l'année + effets fixes de la semaine
model <- lm(deaths ~ year + factor(week), data = train_data)
summary(model)

# Données été 2022 (juin, juillet, août)
summer_2022 <- mortality_italy %>%
  filter(year == 2022, week >= 22, week <= 35)

# Prédiction
summer_2022 <- summer_2022 %>%
  mutate(predicted = predict(model, newdata = .),
         excess_deaths = deaths - predicted)

# Visualisation : mortalité en excès été 2022
ggplot(summer_2022, aes(x = date, y = excess_deaths)) +
  geom_line(color = "red") +
  labs(title = "Italy : Excess deaths",
       x = "date", y = "death count") +
  theme_minimal()

# Total des morts en excès
total_excess <- sum(summer_2022$excess_deaths, na.rm = TRUE)

cat("## Total number of excess deaths in Italy in summer of 2022:", round(total_excess, 2), "\n")
```

4. LA RELATION MORTALITE-TEMPERATURE
TASK 4 — Bin scatter plot : mortalité ~ température
```{r}
# 1. Températures quotidiennes → hebdomadaires

temp <- read_csv("C:/Users/thinkpad/OneDrive/Documents/visualisation R/italy_daily_2015_2024.csv")

temp <- temp %>%
  mutate(
    date = as.Date(time),
    year = year(date),
    week = week(date),
    t2m = t2m
  )

temp_weekly <- temp %>%
  group_by(year, week) %>%
  summarise(t2m = mean(t2m), .groups = "drop")

# 2. Fusion mortalité + température


merged_data <- mortality_italy %>%
  inner_join(temp_weekly, by = c("year", "week"))

# Vérification
print(head(merged_data))

# 3. Bin-scatter 

merged_data <- merged_data %>%
  mutate(
    t2m_bin = cut(t2m, breaks = seq(5, 30, by = 2.5), include.lowest = TRUE)
  )

bin_stats <- merged_data %>%
  group_by(t2m_bin) %>%
  summarise(mean_deaths = mean(deaths), .groups = "drop")

ggplot(bin_stats, aes(x = t2m_bin, y = mean_deaths)) +
  geom_point(size = 3, color = "black") +
  geom_line(group = 1, color = "black") +
  labs(
    title = "Mortality vs Temperature (Bin-Scatter)",
    x = "Temperature bins (°C)",
    y = "Mean weekly deaths"
  ) +
  theme_minimal(base_size = 13) +
  theme(axis.text.x = element_text(angle = 45, hjust = 1))

# 4. Bin-scatter avec binsreg()

est2 <- binsreg(
  y = merged_data$deaths,
  x = merged_data$t2m,
  nbins = 10,
  line = c(1, 0))

```

